臺灣高等法院高雄分院刑事判決　　 99年度上更(一)字第180號
上　訴　人　臺灣高雄地方法院檢察署檢察官
上　訴　人
即　被　告　鍾順和
上　訴　人
即　被　告　洪盛豐
上列上訴人等因被告等違反懲治走私條例案件，不服台灣高雄地
方法院98年度訴緝字第126 號、第131 號中華民國98年11月12日
第一審判決（起訴案號：台灣高雄地方法院檢察署96年度偵字第
31044 號），提起上訴，本院判決後，經最高法院發回，本院判
決如下：
     主  文
原判決關於被告鍾順和、洪盛豐有罪及定執行刑部分，均撤銷。
鍾順和共同犯附表四編號１至８所示捌罪，各處如附表四編號１
至８所示之刑。應執行有期徒刑壹年，如附表一編號１至８所示
之漁獲均沒收。
鍾順和被訴犯附表三所示之走私罪部分，無罪。
洪盛豐共同犯附表五編號１至２所示貳罪，各處如附表五編號１
至２所示之刑。應執行有期徒刑參月，如附表一編號１、２所示
之漁獲均沒收。
洪盛豐被訴犯附表三所示之走私罪部分，無罪。
其他上訴駁回。
     事  實
一、鍾順和為「生財號」（CT61062 ）漁船船長，洪盛豐、陳金
    標、蘇水泉、鍾貴昭、林天從、張有昭、楊吉勝、林新居、
    王發財、吳西宗、顏阿度、陳樹池為該漁船船員，均明知魚
    類、甲殼類、軟體類其他水產無脊椎動物係屬海關進口稅則
    第3 章所列之物品，依行政院於民國92年10月23日公告「管
    制物品項目及數額」丙項第5 款之規定，1 次私運海關進口
    稅則第1 章至第8 章所列之物品之1 項或數項，其總額由海
    關依緝獲時之完稅價格計算，超過新臺幣（下同）10萬元或
    其總重量超過1 千公斤者，為管制進口物品。鍾順和、洪盛
    豐與冷表一所示行為人，竟分別基於私運管制物品進口逾公
    告數額之共同犯意聯絡，先後於如附表一編號1 至8 所示時
    間，由高雄港第二港口中和安檢所（下稱中和安檢所）報關
    出港後，航至大陸地區領海12海哩內之海域（附表一編號2
    至8 ）、及我國領海12海哩外之公海上（附表一編號1 ），
    向不詳姓名之人購買如附表一所示種類及重量之漁產品，並
    將之搬運裝載於船艙內冷藏後返港。嗣於附表一所示進港時
    間，運送上開漁產品自中和安檢所報關進港時，為行政院海
    岸巡防署南部地區巡防局第五岸巡總隊（簡稱：海巡署南部
    巡防局第五岸巡總隊）人員實施安檢或監卸勤務而查獲（各
    次參與走私人員、進出港日期、天數、漁獲種類及數量，均
    詳如附表一所示），始悉上情（鍾貴昭、林天從、張有昭、
    楊吉勝、林新居、王發財、吳西宗、顏阿度，另經本院99年
    上更二字第254 號判決；陳樹池則經本院98年上訴字第1259
    號判決確定；陳金標另經本院99年上訴字第500 號判決確定
    ；蘇水泉另經原審通緝）。
二、案經海巡署南區巡防局第五岸巡總隊移送臺灣高雄地方法院
    檢察署檢察官偵查起訴。
    理  由
壹、證據能力：
一、刑事訴訟法第159 條之5 第1 項明定：「被告以外之人於審
    判外之陳述，雖不符前4 條之規定，而經當事人於審判程序
    同意作為證據，法院審酌該言詞陳述或書面陳述作成時之情
    況，認為適當者，亦得為證據。」，就共同被告鍾順和，洪
    盛豐、陳金標、蘇水泉、鍾貴昭、林天從、張有昭、楊吉勝
    、林新居、王發財、吳西宗、顏阿度、陳樹池於警訊及偵訊
    時未經具結之陳述，及就漁船載運魚產品是否自行捕獲諮詢
    表、緝獲漁船走私魚產品協助諮詢電話傳真，暨本判決所引
    之海巡署、魚業署回函，檢察官、辯護人及被告均已同意有
    證能力，並捨棄對質詰問權（本院更字卷45、46、96、145
    頁），審理時又未提及於警偵訊時有何不法取供之情形，亦
    無證據顯示渠等之上開陳述係遭受強暴、脅迫、詐欺、利誘
    等外力干擾情形，或在影響其心理狀況致妨礙其自由陳述等
    不可信之情況下所為，且非證明力顯然過低，本院認為適當
    作為證據，自有證據能力。
二、又本判決書所引用屬於文書之物證，既無證據證明上開證據
    係公務員違背法定程序所取得，檢察官、被告於本院亦同意
    各該證物之證據能力（本院更字卷45、46、96頁），本院審
    酌前揭證據並非公務員違背法定程序所取得，亦無顯有不可
    信之情況，依刑事訴訟法第158 條之4 反面解釋，應認均有
    證據能力。
三、海洋大學97年12月2 日海漁字第0970013024號函係經法院囑
    託鑑定所為，屬刑事訴訟法第159 條第1 項規定之傳聞證據
    例外情形，自有證據能力。
貳、有罪並經撤銷改判部分：
一、上開事實，業據上訴人即被告鍾順和、洪盛豐於本院審理時
    坦承不諱。又鍾順和為「生財號」漁船（CT6-1062）船長，
    而洪盛豐及陳金標、蘇水泉、鍾貴昭、林天從、張有昭、楊
    吉勝、林新居、王發財、吳西宗、顏阿度、陳樹池為該船船
    員。渠等分別於如附表一所示之出港日期，由高雄港第二港
    口報關出港，再於如附表一所示之進港日期裝載如附表一所
    示種類及重量之漁獲返回高雄港第二港口之事實，有進出港
    申請書、小港區漁會臨海新村魚市場進貨表、修改船筏進出
    港紀錄介面在卷可參（海巡署卷101 －122 頁、原審一卷10
    5 頁）。再則，如附表一所示之漁獲，重量分別共計30.35
    公噸、30.1公噸、40.2公噸、38.7公噸、34.8公噸、34.6公
    噸、32.8公噸、31.2公噸，縱扣除冰塊、紙箱、麻袋包裝等
    用品，其漁獲淨重仍遠逾1 千公斤之法定標準，如附表一所
    示之漁獲即屬管制進口物品等情，並為被告所不爭執（見本
    院更字卷148 頁），此部分事實，均堪認定。
二、其次：
１、依進出港申請書所載，如附表一所示各次出海，實際各次航
    期分別為19日、18日、16日、19日、14日、24日、15日、15
    日，均遠低於預定航期，經扣除「生財號」漁船出港前往漁
    場及返航之時間後，被告等人能實際作業之時間勢必更短，
    衡情被告等人實難於短期間捕獲如附表一所示漁獲量。
２、再衡諸一般常情，自行捕撈之漁獲應會夾雜為數不少之泥沙
    、雜魚，而漁民出海作業，為求在有限時間內發揮最大效能
    ，必然竭盡全力捕撈漁獲，當無充裕時間可迅速處理雜魚、
    泥沙及進行複雜之加工行為，且漁獲上岸前，因海上淡水有
    限，亦無先行清理甲板之必要。惟證人即海巡署隊員簡家睿
    證稱其於如附表一編號2 所示進港日期負責安檢「生財號」
    漁船返港後漁獲情形，該時沒有小魚、小蝦、泥沙等物品在
    漁具上，漁獲已經包裝完成，在漁船的甲板上有垃圾，但沒
    有看到魚頭、魚內臟、魚鱗等語（原審三卷45頁）；證人即
    海巡署隊員徐培敦亦證稱其於如附表一編號5 所示進港日期
    負責安檢「生財號」漁船返港後漁獲情形，該時漁獲已經包
    裝完成，漁具上沒有小魚、小蝦、泥沙等物品，沒有看到處
    理魚頭、內臟漁獲的痕跡等語（原審三卷50頁）；證人即海
    巡署隊員林瑞祥證稱其於如附表一編號6 所示進港日期負責
    安檢「生財號」漁船返港後漁獲情形，該時沒有小魚、小蝦
    、泥沙等物品在漁具上，漁獲已經包裝完成，在甲板上沒有
    看到魚頭、魚內臟、魚鱗等語（見原審三卷136 頁）；證人
    即海巡署隊員張冀證稱其於如附表一編號7 所示進港日期負
    責安檢「生財號」漁船返港後漁獲情形，該時漁具上沒有看
    到有小魚、小蝦、泥沙等使用的痕跡，漁獲由外而內分別是
    麻布袋、紙箱、塑膠袋，都已經包裝完成，沒看到甲板上有
    魚頭、魚內臟、魚鱗等語（原審三卷54頁）。另觀諸海岸巡
    防署安檢人員於附表一編號3 、4 、5 、6 、8 所示之進港
    日期拍攝之「生財號」漁船進港時之漁獲照片（原審一卷16
    9 至179 、183 至194 、198 至208 、212 至222 、226 至
    237 頁），「生財號」漁船進港時，甲板已清理完畢，而漁
    貨有蝦蛄頭已綑綁加工處理、花枝經清洗處理、剝殼蝦仁、
    白帶魚去頭尾及內臟等情形。是依上開證人簡家睿、徐培敦
    、林瑞祥、張冀證述及照片所示，「生財號」漁船於附表一
    所示之進港日期報關進港後，該船之甲板狀況及漁獲處理情
    形確呈異常現象。
３、又經原審依職權將如附表一所示漁獲，囑託國立臺灣海洋大
    學鑑定是否可能由「生財號」漁船自行捕獲結果，認「生財
    號」漁船係從事單船拖網，其漁撈作業及魚種組成有下列不
    合理之處：(1)漁船從事拖網作業，應沿著漁獲魚種棲息海域
    之等深線來回拖曳，惟所附航跡圖資料無該艘漁船來回拖曳
    之航跡線。(2)該船為200 噸以上之拖網漁船，應出海3 個月
    以上才符合經濟效益，但該船每航次之航海日數大約只有15
    至25天，每航次漁獲卻高達30噸以上，不合常理。(3)按所附
    航跡圖資料顯示，該漁船之航行或作業海域係屬亞熱帶或熱
    帶之南中國海海域，海洋生物組成相當豐富，漁船從事拖網
    漁撈作業，其漁獲魚種組成應具多樣性，經檢視該艘漁船漁
    獲組成過於單調，依據國立編譯館審查出版之海事職校漁具
    漁法（中冊），我國底拖網的漁獲魚種組成多達百餘種，其
    中較為常見的魚種約有30餘種，其中在南中國海較卓越之魚
    種有金線、狗母、紅目鰱、花狗母、肉魚、烏賊（花枝）、
    柔魚、秋姑等，所送案卷附表之該漁船每航次漁獲物雖偶有
    出現常見之1 種或2 種魚種，但其他常見魚種則未出現。(4)
    該艘漁船每航次出海天數只有15至25天，處理漁獲物已耗費
    相當多之時間，就常理判斷不應有空餘時間，進行漁獲物之
    加工及包裝，此有海洋大學97年12月2 日海漁字0970013024
    號函存卷可參（原審二卷132 至136 頁）。
４、又依卷附漁業署之緝獲漁船走私漁產品協助諮詢電話傳真，
    亦認附表一編號2 、3 、4 、6 之魚獲，並非自行捕獲（參
    本院更字卷162 至167 頁），而經本院再檢送上開諮詢竟見
    向漁業署函詢結果，該署已以100 年3 月5 日漁二字第1001
    203655號函明確表示，不論生財號魚船上之曳網長度及材質
    、捲揚機是否能動作，就上開4 次魚獲是否自行捕獲之判定
    ，均無影響（本院更字卷170 、171 頁）。
５、從而證人白韶華雖曾證96年1 月11日這次（即附表一編號1
    ），在船上所發現之漁獲，並未發現有經處理之情形（原審
    三卷99、100 頁），且共同被告鍾貴昭、林天從、楊吉勝、
    林新居、王新發、吳西宗、顏阿度、陳樹池、蘇水泉、陳金
    標分別於海巡署調查及另案審理時一致供稱有共同雇用大陸
    魚工一同捕魚云云。然被告鍾順和、洪盛豐所為附表一所示
    漁獲並非自行捕獲之自白，既有前揭各該事證可佐，應與事
    實相符，堪予採信；至於鍾貴昭等另案之共同被告所述，應
    為卸責之詞，而白韶華所述亦不足為有利於被告之認定（發
    回意旨指摘之事項），附表一所示魚獲應非自行捕獲無訛。
三、又漁業署前以100 年2 月15日漁二字第100203654 號函檢送
    「生財號」漁船出海作業之VDR （航程記錄器）航跡圖與紀
    錄時間的光碟予本院，並經本院列印附卷（本院更字卷136
    、137 頁及附表一所示頁次；至於發回意旨所指摘之漁業署
    應高雄地檢署要求而檢送的航跡資料，本判決並未再援引作
    為證據）。又經本院將上開光碟檢送予海巡署南區巡防局第
    五岸巡總隊判讀結果，除附表一編號1 係前往菲律賓海域外
    ，其餘7 次出海，生財號漁船均曾進入大陸地區（詳如附表
    一所示，參本院更字卷140 、141 頁）。而VDR 紀錄航跡的
    原理是運用GPS 衛星定位的原理，利用天線接收衛星訊號來
    定位，每隔數分鐘，自動將漁船位置及時間記錄下來，係發
    展相當成熟及普遍之技術。現行的VDR 係利用該項定位系統
    ，其精準度及誤差範圍，會落在圓周半徑7 公尺以內（百分
    之90），亦即百分之90之定位在半徑7 公尺圓周範圍內，亦
    有行政院農業委員會漁業署（下稱漁業署）97年10月7 日漁
    二字第0971220817號函在卷（原審三卷159 頁）。再衡諸常
    情，被告等若係在我國領海12海浬以內海域購入附表一所示
    漁獲，當無需駕駛200 噸以上之「生財號」拖網漁船，航至
    我國領海12海浬以外海域或浙江、福建、廣東沿海之必要。
    從而，益證被告所自承，附表一編號1 之漁貨係在公海購入
    ，其餘附表一編號2 至8 所示7 次漁貨，則在大陸沿海十二
    海哩即大陸地區購入等語（本院更字卷145 、146 頁）為真
    （發回意旨指摘之事項）。
四、綜上所述，被告鍾順和、洪盛豐於事實欄所示之時、地，私
    運管制物品進口，事證明確，堪以認定。
五、按「私運管制物品進口、出口逾公告數額者，處7 年以下有
    期徒刑，得併科新臺幣20萬元以下罰金」、「第1 項所稱管
    制物品及其數額，由行政院公告之」，懲治走私條例第2 條
    第1 項、第3 項分別定有明文。又按犯罪構成事實與犯罪構
    成要件不同，前者係事實問題，後者係法律問題，行政院關
    於公告管制物品之種類及數額雖時有變更，而新舊懲治走私
    條例之以私運管制物品進口為犯罪構成要件則同，原判決誤
    以事實變更為法律變更，其見解自有未洽（最高法院51年臺
    上字第159 號判例參照）。而行政院依懲治走私條例第2 條
    第2 項專案指定管制物品及其數額之公告，其內容之變更，
    對於變更前走私行為之處罰，不能認為有刑法第2 條之適用
    （司法院大法官釋字第103 號意旨參照）。故被告等人行為
    後，「管制物品項目及其數額」丙項第5 款，雖於97年2 月
    27日經公告修正為：「一次私運原產地為大陸地區而未經主
    管機關公告准許輸入之海關進口稅則第1 章至第8 章所列物
    品之一項或數項，其總額由海關照緝獲時之完稅價格計算，
    超過新臺幣10萬元或重量超過1000公斤者，屬管制進口物品
    」，將私運管制進口物品，限縮為原產地為大陸地區者，然
    上揭管制物品及其數額之公告內容之變更，並非刑罰法律有
    所變更，自無刑法第2 條第1 項之適用。至於懲治走私條例
    第2 條第1 項所稱管制物品，應以行政院依該條第2 項規定
    公告者定之，與海關或相關主管機關是否准許輸入（進口）
    無關；亦即某項物品依規定雖得輸入（進口），然若輸入（
    進口）者係經公告之物品，且其1 次私運總額由海關依緝獲
    時之完稅價格計算，超過10萬元，或其總重量超過1000公斤
    者，即屬管制進口之物品（最高法院99年臺上字第1887號裁
    判意旨參照）。
六、又懲治走私條例第2 條第1 項之私運管制物品進口罪，係指
    私運該物品進出國境而言。所稱「國境」，包括領土、領海
    及領空。依中華民國領海及鄰接區法第3 條規定，中華民國
    領海為自基線起至其外側12浬間之海域；於國境內自某一地
    區運送管制物品至另一地區，或自大陸地區私運管制物品進
    入台灣地區，其屬前者，應適用懲治走私條例第3 條之規定
    論以國境內運送管制物品罪，若屬後者，則應成立同條例第
    12條之準私運管制物品進口罪，並依該條規定適用同條例第
    2 條第1 項處斷（最高法院99年台上字第6863號判決意旨參
    照）。核被告鍾順和所為如附表一編號2 至8 之行為及洪盛
    豐所為如附表一編號2 之行為，均係犯懲治走私條例第2 條
    第1 項、第12條之準私運管制物品進口罪；又被告鍾順和、
    洪盛豐所為如附表一編號1 所示之行為，則係犯懲治走私條
    例第2 條第1 項之罪。又公訴意旨認為，就附表一編號2 至
    8 部分，被告係犯懲治走私條例第2 條第1 項之罪，容有未
    洽，然社會基本事實相同，爰依法變更起訴法條。又被告鍾
    順和就附表一編號1 至8 所示8 次犯行，及被告洪盛豐就附
    表一編號1 至2 所示2 次犯行，與各次共同出海之共同被告
    及船員間，各有犯意聯絡與行為分擔，應分別論以共同正犯
    。被告鍾順和所犯如附表一編號1 至8 所示8 罪、被告洪盛
    豐所犯如附表一編號1 至2 所示2 罪，皆犯意各別，行為互
    殊，應予分論併罰。
七、原審以被告鍾順和就附表一編號1 至8 ，及被告洪盛豐就附
    表一編號1 、2 部分，罪證明確而予以論罪科刑，固非無見
    。惟：(一)、就附表一編號2 至8 部分，被告應係犯懲治走私
    條例第2 條第1 項、第12條之準私運管制物品進口罪，原判
    決誤認係犯懲治走私條例第2 條第1 項之私運管制物品進口
    罪，而未變更起訴法條，事實欄亦漏未載明各該漁貨係自大
    陸地區購入，據上論結並漏引懲治走私條例第12條及刑事訴
    訟法第300 條，容有未恰。(二)、又被告鍾順和、洪盛豐嗣於
    發回更審後，就附表一編號1 至8 部分，於本院均已坦承犯
    罪，原審量刑時未及審酌，亦有未合。(三)、又扣案如附表一
    編號1 至8 所示漁獲，應分別於被告鍾順和、洪盛豐所犯附
    表四、五所示之各罪項下沒收（詳後述），原審漏未諭知，
    亦有錯誤。被告上訴原執陳詞否認犯罪，嗣於坦承後則指原
    審量刑過重，指摘原判決不當，均為無理由。然原判決既有
    上開錯誤，自仍應由本院將原判決此部分撤銷改判。
八、爰審酌被告鍾順和、洪盛豐，以出海捕魚為掩護，於附表一
    所示時、地私運漁獲進入台灣地區，危害國家關貿利益、社
    會經濟秩序及食品衛生安全，並影響守法捕撈漁獲之漁民生
    計。又參酌渠等犯後雖否認犯行，但嗣已坦承犯行；暨念及
    渠等以捕魚維生，近年漁業資源衰竭謀生不易；再考量本案
    歷次出海被告鍾順和皆係擔任船長，被告洪盛豐則擔任船員
    ，均受船長即被告鍾順和指揮，並參酌歷次所私運之漁獲量
    ，及渠等2 人之教育程度、家庭狀況、社會地位、經濟能力
    （參海巡卷筆錄），與其他一切情狀，分別量處如主文第2
    、4 項所示之刑，以資警懲。又被告鍾順和、洪盛豐均係於
    中華民國96年罪犯減刑條例施行以後之98年8 月31日，始經
    通緝，即無該減刑條例第5 條不得減刑規定之適用（最高法
    院96年度臺非字第332 號判決意旨參照），且被告鍾順和、
    洪盛豐如附表一編號1 至2 所示之犯罪時間均在96年4 月24
    日以前，所犯為走私罪，合於減刑條件，爰依中華民國96年
    罪犯減刑條例第2 條第1 項第3 款、第7 條規定，均減為如
    主文第2 、4 項所示之刑（詳參附表四編號1 、2 及附表五
    編號1 ）。並就被告鍾順和經所減之刑部分與其餘不得減刑
    部分，及被告洪盛豐所犯部分，均定應執行如主文第2 、4
    項所示之刑。
九、按得由海關沒入之貨物，如經海關為沒入處分，刑事判決內
    既不得更為沒收之諭知（司法院院字第2832號解釋意旨參照
    ）。反之，如未經海關為沒入處分，自應依法諭知沒收。查
    本件所查獲如附表一編號1 至2 所示漁獲，為被告鍾順和、
    洪盛豐等人共同犯走私罪、準走私罪所得之物；又如附表一
    編號3 至8 所示漁獲，則為被告鍾順和等人共同犯準走私罪
    所得之物，且無證據證明已滅失，亦未經海關行政沒入，自
    應依刑法第38條第1 項第3 款規定，分別於被告鍾順和、洪
    盛豐所犯各罪項下，宣告沒收。
參、經撤銷改判無罪部分（即起訴書之附表編號3 ，亦即原審判
    決書之附表一編號2 ）：
一、公訴意旨略以：被告鍾順和為「生財號」之船長，與該船之
    船員洪盛豐、顏阿度、蘇水泉、陳樹池、吳西宗，基於共同
    之犯意聯絡，於96年2 月26日出港後，在附表三所示海域，
    向不詳國籍、船名之漁船交易，取得如附表三所示漁獲，嗣
    於96年3 月9 日共同運送上開漁獲進入高雄第二港口欲販售
    圖利，為海巡署五岸巡總隊將上開漁獲過磅稱重拍照，並向
    漁業署請求協助諮詢判定後始悉上情。因認被告鍾順和、洪
    盛豐共同犯懲治走私條例第2 條第1 項之私運管制物品進口
    逾公告數額罪嫌（註：此部分，顏阿度、吳西宗另經本院99
    年上更一字第48號判決無罪確定，參本院更字卷84至90頁、
    187 至192 頁；蘇水泉則經原審通緝中）。
二、按犯罪事實應依證據認定之，無證據不得認定犯罪事實；不
    能證明被告犯罪者，應諭知無罪之判決，刑事訴訟法第154
    條第2 項、第301 條第1 項分別定有明文。又事實之認定，
    應憑證據，如未能發現相當證據，或證據不足以證明，自不
    能以推測或擬制之方法，為裁判基礎（最高法院40年臺上字
    第86號判例參照）。另認定犯罪事實所憑之證據，雖不以直
    接證據為限，間接證據亦包括在內；然而無論直接或間接證
    據，其為訴訟上之證明，須於通常一般之人不致有所懷疑，
    而得確信其為真實之程度者，始得據為有罪之認定，倘其證
    明尚未達到此一程度，而有合理之懷疑存在時，即無從為有
    罪之認定（最高法院76年臺上字第4986號判例參照）。再者
    ，刑事訴訟法第161 條第1 項明定：檢察官就被告犯罪事實
    ，應負舉證責任，並指出證明之方法。依此，檢察官對於起
    訴之犯罪事實，應負提出證據及說服之實質舉證責任。倘其
    所提出之證據，不足為被告有罪之積極證明，或其指出證明
    之方法，無從說服法院形成被告有罪之心證，基於無罪推定
    之原則，自應為被告無罪判決之諭知（最高法院92年臺上字
    第128 號判例意旨參照）。
三、檢察官認被告鍾順和、洪盛豐有此部分犯行，無非係以「自
    行捕獲諮詢表」及「緝獲漁船走私漁產品協助諮詢電話傳真
    」為據。訊據被告鍾順和、洪盛豐否認有此部分犯行，辯稱
    ：查獲的漁貨是自己捕獲等語（本院更字卷145 頁）。
四、經查：
１、被告鍾順和、洪盛豐於附表三所示之日期，與其他船員共乘
    「生財號」漁船出海，嗣載運該附表所示漁獲報關入港等情
    ，為被告所不否認，並有進出港申請表可參（海巡卷73頁）
    ，此部分事實足堪認定。
２、雖海洋大學前開鑑定結果，固認「生財號」漁船為200 噸以
    上之拖網漁船，應出海3 個月以上才符合經濟效益，但該船
    每航次之航海日數大約只有15至25天，每航次漁獲卻高達30
    噸以上，不合常理；且被告等人此次出海時間，亦僅11日。
    然所載運回臺之漁獲量（含冰水）並未逾30噸，有該航次「
    自行捕獲諮詢表」附卷可稽（海巡卷82頁），顯與海洋大學
    前開鑑定之情形不合。尤有甚者，卷附行正院農業農業發展
    委員會漁業署「緝獲漁船走私漁產品協助諮詢電話傳真」已
    載明，此航次有「漁獲狗母魚5 噸、沙溜10噸、三目蟹0.1
    噸、白帶魚2 噸、小管0.1 噸、雜魚4 噸等6 種，漁獲組成
    尚稱合理」、「倘該船曳綱長達200 公尺，有可能自行以底
    拖網作業捕獲」等語（偵查卷21頁、原審一卷142 頁）；而
    經原審函請第五海岸巡防總隊就「生財號」漁船揚網機之「
    曳綱」長度、材質及操作功能檢驗結果，該「曳綱」長度為
    200 公尺，材質為鋼索，測試其操作功能均正常，有該岸巡
    防總隊97年6 月19日南五總字第0970013098號函可稽（原審
    二卷39頁）。則相互參照前開各該證據，足認被告所稱此航
    次之漁獲係自行捕獲等語，尚非全然不可採信。
３、綜上所述，檢察官所舉證據，實未達通常一般之人均不致有
    所懷疑之程度，復未提出其他證據，用以證明此航次之漁獲
    並非自行捕獲。本院復查無其他積極證據，足以證明被告有
    此部分被訴之走私犯行，其等之犯罪自屬不能證明，依諸前
    揭刑事訴訟法第301 第1 項之規定，自應為被告鍾順和、洪
    盛豐此部分無罪之諭知。
五、原審未詳為推求，遽為被告鍾順和、洪盛豐此部分有罪之判
    決，尚有未合。被告鍾順和、洪盛豐上訴意旨否認此部分犯
    罪，執此指摘原判決此部分不當，為有理由，自應由本院將
    原判決此部分撤銷，另為被告鍾順和、洪盛豐無罪之判決。
肆、原審判決無罪，並駁回上訴部分（即起訴書之附表編號2 ，
    亦即原審判決書之附表二）：
一、公訴意旨略以：被告鍾順和為「生財號」之船長，與該船之
    船員洪盛豐、陳金標、顏阿度、陳樹池、吳西宗，基於共同
    之犯意聯絡，於96年1 月19日出港後，在附表二所示海域，
    向不詳國籍、船名之漁船交易，取得如附表二所示漁獲，嗣
    於96年2 月3 日共同運送上開漁獲進入高雄第二港口欲販售
    圖利，為海巡署五岸巡總隊將上開漁獲過磅稱重拍照，並向
    漁業署請求協助諮詢判定後始悉上情。因認被告鍾順和、洪
    盛豐共同犯懲治走私條例第2 條第1 項之私運管制物品進口
    逾公告數額罪嫌（註：此部分，顏阿度、陳樹池、吳西宗，
    業另經本院98年上訴1259號判決無罪確定，陳金標則經本院
    另案99年上訴500號判決確定）。
三、公訴意旨認被告鍾順和、洪盛豐共同犯前揭罪責，無非係以
    漁船進出港申請書、自行捕獲諮詢表及出海作業航跡資料等
    為據。訊據被告鍾順和、洪盛豐固坦認其等搭乘「生財號」
    漁船於附表二所示時間出港，並於返港時遭中和安檢所人員
    查獲之事實，惟否認有何私運管制物品進入台灣地區之犯行
    。均辯稱：這次查獲漁貨是自行捕撈，而非向他人買魚貨再
    走私進口之漁產品等語。
四、經查：
１、被告鍾順和、洪盛豐於如附表二所示之時間共乘「生財號」
    漁船出港，又於如附表二所示之時間入港等情，為被告鍾順
    和、洪盛豐所自承，並有漁船進出港申請書、自行捕獲諮詢
    表及出海作業航跡資料等件附卷可證（海巡卷72頁、原審二
    卷28頁，本院更字卷151 頁），堪認為真實。
２、公訴意旨雖引用自行捕獲諮詢表及該船之出海作業航跡資料
    ，欲證明上開漁獲非被告鍾順和、洪盛豐自行捕獲。惟卷內
    所附附表二「生財號」漁船返港時安檢所人員登船檢查及監
    卸漁獲之照片，該照片拍攝時間為96年2 月3 日5 時20分，
    而進港時間為96年2 月3 日23時40分（原審一卷107 、134
    至141 頁），照片拍攝時間顯然早於進港時間，則卷附附表
    二之照片是否為附表二漁獲之照片顯有疑義，另海巡署第五
    岸巡總隊函覆原審，表示因存取資料之電腦硬碟毀損，電磁
    紀錄無法還原，附表二相關蒐證相片有補正困難，且當時因
    未附照片或照片有誤致漁業署無法判定等情，亦有海巡署第
    五岸巡總隊97年4 月27日南五總字第0970 012088 號函在卷
    足稽（原審一卷103 之1 頁）；且卷附之緝獲漁船走私魚產
    品協助諮詢電話傳真，亦明確載明「因本案所送進出港日期
    資料有誤，無法提供諮詢意見（原審一卷132 頁）。另參以
    海洋大學就本案鑑定之依據為起訴書所載之漁獲數量及種類
    ，然本件起訴書就附表二就作業漁區及漁獲之記載均為「不
    詳」，故海洋大學上開鑑定內容應未就附表二所示航次之漁
    獲是否為自行捕獲加以鑑定。是被告鍾順和、洪盛豐既否認
    犯罪，而渠等於該次航行中，縱依出海作業航跡資料（本院
    更字卷151 頁）有在菲律賓靠岸之事實，仍不足以證明渠等
    至菲律賓之目的即係為購買漁獲，亦不足以認定其等於返港
    時運載之漁產品並非自行捕獲或已逾公告數額。
３、綜上，本案依檢察官所提出之證據，尚難使本院產生被告鍾
    順和、洪盛豐就附表二部分為有罪之心證，且本院復查無其
    他卷存積極證據足認被告鍾順和、洪盛豐確有檢察官所指附
    表二之犯行，不能證明被告鍾順和、洪盛豐犯罪，參以首開
    說明，應諭知被告鍾順和、洪盛豐無罪之判決。
五、原審以不能證明被告有附表二所示之私運管制物品進口逾公
    告數額罪，而為被告無罪之諭知，核無違誤。檢察官上訴意
    旨，仍執陳詞，指被告無法證明有雇用大陸魚工，且在自行
    補獲魚貨申請表上，只填寫狗母8 噸、沙溜9 噸、三目市約
    0‧1 噸，而無其他常見魚種等語，為無理由，應予駁回。
伍、又
一、按：
１、臺灣地區與大陸地區人民關係條例第28條規定：「中華民國
    船舶、航空器及其他運輸工具，經主管機關許可，得航行至
    大陸地區。其許可及管理辦法，於本條例修正通過後18個月
    內，由交通部會同有關機關擬訂，報請行政院核定之；於必
    要時，經向立法院報告備查後，得延長之。」，同條例第80
    條規定：「中華民國船舶、航空器或其他運輸工具所有人、
    營運人或船長、機長、其他運輸工具駕駛人違反第28條規定
    或違反第28條之1 第1 項規定或臺灣地區人民違反第28條之
    1 第2 項規定者，處3 年以下有期徒刑、拘役或科或併科新
    臺幣1 百萬元以上1 千5 百萬元以下罰金。但行為係出於中
    華民國船舶、航空器或其他運輸工具之船長或機長或駕駛人
    自行決定者，處罰船長或機長或駕駛人。」，上開條例第80
    條第1 項之未經許可航至大陸地區罪，於船舶、航空器或其
    他運輸工具一經航行至大陸地區，犯罪即已成立，犯罪行為
    亦已終了。是被告走私漁獲之行為應係另行起意，與該未經
    許可航行至大陸地區行為，並無想像競合之關係（參最高法
    院88年台上字第7229號判決、98年度台上字第5904號判決意
    旨參照）。
２、又刑事訴訟法第264 條第2 項關於起訴書程式之規定，旨在
    界定起訴及審判之範圍，並兼顧被告防禦權之行使，其中屬
    於絕對必要記載事項之「犯罪事實」，係指犯罪構成要件之
    具體事實，故所謂犯罪已經起訴，係指起訴書之犯罪事實欄
    ，已就特定犯罪構成要件之基本事實，具體記載，並足據以
    與其他犯罪事實區分，始克當之；又台灣地區與大陸地區人
    民關係條例第80條第1 項之未經許可航行至大陸地區罪，需
    行為人有未經許可航行至大陸地區之犯意，而以船舶、航空
    器或其他運輸工具航行至大陸地區為要件，此項構成要件之
    具體事實，須於起訴書事實欄內有相當之記載，始得謂為已
    經起訴。
二、經查，本件起訴書之犯罪事實，對於被告等人基於未經許可
    航行至大陸地區之犯意，以船舶、航空器或其他運輸工具航
    行至大陸地區等攸關其等是否涉犯未經許可航行至大陸地區
    罪之事實，並未論述記載，亦未引用該罪之所犯法條；況如
    前述未經許可航行至大陸地區罪與私運管制物品進入台灣地
    區罪，係相異之二行為觸犯構成要件不同之二罪名，且無想
    像競合之關係，而就被告是否涉犯臺灣地區與大陸地區人民
    關係條例第80條之罪部分，亦未經原審判決，更未經上訴，
    本院自屬無從併予審理，附此說明。
據上論斷，應依刑事訴訟法第368 條、第369 條第1 項、第299
條第1 項前段、第301 條第1 項，懲治走私條例第2 條第1 項、
第11條、第12條、刑法第28條、第38條第1 項第3 款、第51條第
5 款，中華民國九十六年罪犯減刑條例第2 條第1 項第3 款、第
7 條第1 項、第11條，判決如主文。
本案經檢察官林應華到庭執行職務。
中    華    民    國  100     年    5     月    19    日
                  刑事第一庭    審判長法  官  周賢銳
                                      法  官  施柏宏
                                      法  官  洪碩垣
以上正本證明與原本無異。
如不服本判決應於收受本判決後10日內向本院提出上訴書狀，其
未敘述上訴理由者，並得於提起上訴後10日內向本院補提理由書
狀（均須按他造當事人之人數附繕本）「切勿逕送上級法院」。
中    華    民    國  100     年    5     月    19    日
                                      書記官  林家煜
懲治走私條例第2條第1項
私運管制物品進口、出口逾公告數額者，處7 年以下有期徒刑，
得併科新臺幣3 百萬元以下罰金。
懲治走私條例第12條
自大陸地區私運物品進入臺灣地區，或自臺灣地區私運物品前往
大陸地區者，以私運物品進口、出口論，適用本條例規定處斷。
┌─────────────────────────────────────────────────┐
│附表一                                                                                            │
├──┬────┬──┬───┬────────┬────────┬─────────┬──────┤
│編號│進、出港│天數│行為人│漁獲種類及數量  │證物名稱及出處  │VDR 航跡圖、      │備        註│
│    │日期    │    │      │                │                │      及          │            │
│    │        │    │      │                │                │進入大陸地區之時地│            │
├──┼────┼──┼───┼────────┼────────┼─────────┼──────┤
│１  │95.12.23│19天│鍾順和│透抽約7 噸、蝦姑│1.進出港申請書（│1.航跡圖本院更字卷│即起訴書附表│
│    │   至   │    │顏阿度│頭約8 噸、花枝約│海巡卷卷71頁）  │  150頁           │編號1       │
│    │96.01.11│    │洪盛豐│10噸、小卷約3噸 │2.自行捕獲諮詢表│2.前往菲律賓海域，│            │
│    │        │    │陳金標│、大蝦約2 噸、土│（原審卷一卷106 │  未進入大陸地區。│            │
│    │        │    │陳樹池│魠魚約0.2 噸、過│頁）            │                  │            │
│    │        │    │吳西宗│魚約0.15噸，總計│3.海洋大學97年12│                  │            │
│    │        │    │      │30.35 噸（含冰水│月2 日海漁字0970│                  │            │
│    │        │    │      │）              │013024號函（原審│                  │            │
│    │        │    │      │                │二卷132 至136 頁│                  │            │
│    │        │    │      │                │)               │                  │            │
├──┼────┼──┼───┼────────┼────────┼─────────┼──────┤
│２  │96.03.12│18  │鍾順和│狗母魚約10噸、沙│1.進出港申請書（│1.航跡圖本院更字卷│即起訴書附表│
│    │   至   │    │顏阿度│溜約12噸、肉魚約│原審一卷105 頁）│  153頁           │編號4       │
│    │96.03.30│    │洪盛豐│5 噸、溫仔魚約3.│2.自行捕獲諮詢表│2.約96年3 月14日進│            │
│    │        │    │陳樹池│1 噸、總計30.1噸│（原審一卷156 頁│  入大陸廣東海域  │            │
│    │        │    │吳西宗│（含冰水）      │）              │                  │            │
│    │        │    │蘇水泉│                │3.海洋大學97年12│                  │            │
│    │        │    │      │                │月2 日海漁字0970│                  │            │
│    │        │    │      │                │013024號函（原審│                  │            │
│    │        │    │      │                │二卷132 至136頁 │                  │            │
│    │        │    │      │                │）              │                  │            │
├──┼────┼──┼───┼────────┼────────┼─────────┼──────┤
│３  │96.04.20│16  │鍾順和│馬加魚約10噸、黑│1.進出港申請書（│1.航跡圖本院更字卷│即起訴書附表│
│    │   至   │    │顏阿度│鯧約1 噸、肉魚約│海巡卷75頁）    │  154頁           │編號5       │
│    │96.05.06│    │王發財│3 噸、巴朗魚約22│2.自行捕獲諮詢表│2.約96年4 月22日進│            │
│    │        │    │張有昭│噸、三目蟹約0.2 │（原審一卷168 頁│  入大陸浙江海域  │            │
│    │        │    │陳樹池│噸、白復仔約4 噸│）              │                  │            │
│    │        │    │吳西宗│，總計40.2噸（含│3.海洋大學97年12│                  │            │
│    │        │    │      │冰水）          │月2 日海漁字0970│                  │            │
│    │        │    │      │                │013024號函（原審│                  │            │
│    │        │    │      │                │二卷132 至136頁 │                  │            │
│    │        │    │      │                │）              │                  │            │
├──┼────┼──┼───┼────────┼────────┼─────────┼──────┤
│４  │96.05.10│19  │鍾順和│沙溜約20噸、鰻魚│1.進出港申請書（│1.航跡圖本院更字卷│即起訴書附表│
│    │   至   │    │鍾貴昭│約0.1 噸、狗母約│海巡卷76頁）    │  155頁           │編號6       │
│    │96.05.29│    │楊吉勝│10噸、咬狗約0.1 │2.自行捕獲諮詢表│2.約96年5 月13日進│            │
│    │        │    │張有昭│噸、蟹仔約0.5 噸│（原審一卷182 頁│  入大陸浙江海域  │            │
│    │        │    │陳樹池│、小卷約3噸 、下│）              │                  │            │
│    │        │    │吳西宗│雜魚約5 噸，總計│3. 海洋大學97年 │                  │            │
│    │        │    │      │約38.7噸（含冰水│12月2 日海漁字09│                  │            │
│    │        │    │      │）              │70013024號函（原│                  │            │
│    │        │    │      │                │審二卷132 至136 │                  │            │
│    │        │    │      │                │頁)             │                  │            │
├──┼────┼──┼───┼────────┼────────┼─────────┼──────┤
│５  │96.06.01│14  │鍾順和│沙溜約32噸、鰻魚│1.進出港申請書（│1.航跡圖本院更字卷│即起訴書附表│
│    │   至   │    │鍾貴昭│約1 噸、巴朗約1 │海巡卷77頁）    │  156頁           │編號7       │
│    │96.06.15│    │張有昭│噸、大蝦約0.2 噸│2.自行捕獲諮詢表│2.約96年6 月9 日進│            │
│    │        │    │楊吉勝│、蝦仁約0.1 噸、│（原審一卷197 頁│  入大陸廣東海域  │            │
│    │        │    │吳西宗│小卷約0.5 噸、總│）              │                  │            │
│    │        │    │林新居│計約34.8噸（含冰│3.海洋大學97年12│                  │            │
│    │        │    │      │水）            │月2 日海漁字第  │                  │            │
│    │        │    │      │                │0970013024號函( │                  │            │
│    │        │    │      │                │原審卷二第132 頁│                  │            │
│    │        │    │      │                │至第136 頁)     │                  │            │
├──┼────┼──┼───┼────────┼────────┼─────────┼──────┤
│６  │96.06.21│24  │鍾順和│沙溜約32噸、小卷│1.進出港申請書（│1.航跡圖本院更字卷│即起訴書附表│
│    │   至   │    │鍾貴昭│約2 噸、角蝦約0.│海巡卷78頁）    │  157頁           │編號8       │
│    │96.07.15│    │林天從│2 噸、紅新娘約0.│2.自行捕獲諮詢表│2.約96年7 月7 日進│            │
│    │        │    │張有昭│3 噸、蝦仁約0.1 │（原審一卷211 頁│  入大陸浙江海域  │            │
│    │        │    │林新居│噸，總計34.6噸（│）              │                  │            │
│    │        │    │吳西宗│含冰水）        │3.海洋大學97年12│                  │            │
│    │        │    │      │                │月2 日海漁字0970│                  │            │
│    │        │    │      │                │013024號函（原審│                  │            │
│    │        │    │      │                │二卷132 至136 頁│                  │            │
│    │        │    │      │                │)               │                  │            │
├──┼────┼──┼───┼────────┼────────┼─────────┼──────┤
│７  │96.07.23│15  │鍾順和│沙溜約26噸、大蝦│1.進出港申請書（│1.航跡圖本院更字卷│即起訴書附表│
│    │   至   │    │鍾貴昭│約0.5 噸、小卷約│海巡卷79頁）    │  158頁           │編號9       │
│    │96.08.07│    │林天從│3 噸、紅新娘約0.│2.自行捕獲諮詢表│2.約96年8月1日進入│            │
│    │        │    │張有昭│3 噸、白帶魚約1 │（海巡卷卷88 頁)│  大陸浙江海域    │            │
│    │        │    │楊吉勝│噸、角蝦約2 噸，│3.海洋大學97年12│                  │            │
│    │        │    │吳西宗│總計約32.8噸（含│月2 日海漁字0970│                  │            │
│    │        │    │      │冰水）          │013024號函（原審│                  │            │
│    │        │    │      │                │二卷132 至136 頁│                  │            │
│    │        │    │      │                │)               │                  │            │
├──┼────┼──┼───┼────────┼────────┼─────────┼──────┤
│８  │96.08.10│15  │鍾順和│沙溜約12噸、小卷│1.進出港申請書（│1.航跡圖本院更字卷│即起訴書附表│
│    │   至   │    │鍾貴昭│約1 噸、花蝦約  │海巡卷80頁）    │  159頁           │編號１０      │
│    │96.08.25│    │林天從│0.1 噸、白帶魚約│2.自行捕獲諮詢表│2.約96年8 月21日進│            │
│    │        │    │張有昭│10噸、蝦仁約0.1 │（原審卷一第225 │  入大陸廣東海域  │            │
│    │        │    │楊吉勝│噸、巴朗魚約8 噸│頁）            │                  │            │
│    │        │    │吳西宗│，總計約31.2噸（│3.海洋大學97年12│                  │            │
│    │        │    │      │含冰水）        │月2 日海漁字0970│                  │            │
│    │        │    │      │                │013024號函（原審│                  │            │
│    │        │    │      │                │二卷132 至136 頁│                  │            │
│    │        │    │      │                │）              │                  │            │
└──┴────┴──┴───┴────────┴────────┴─────────┴──────┘
┌──────────────────────────────┐
│附表二：                                                    │
├──┬────┬──┬───┬────────┬──────┤
│出港│進港日期│天數│行為人│漁獲種類及數量  │備  註      │
│日期│        │    │      │                │            │
├──┼────┼──┼───┼────────┼──────┤
│96.1│96.02.03│15  │鍾順和│1.不詳（起訴書之│1.即起訴書附│
│.19 │        │    │顏阿度│記載）          │表編號 2，亦│
│    │        │    │洪盛豐│2.上訴理由狀則引│即原審判決書│
│    │        │    │陳金標│原審一卷 107 頁 │附表二。    │
│    │        │    │陳樹池│之自行捕獲諮詢表│            │
│    │        │    │吳西宗│所載「九母 8 噸 │            │
│    │        │    │      │、沙溜 9 噸、三 │            │
│    │        │    │      │目市0‧1噸。    │            │
└──┴────┴──┴───┴────────┴──────┘
┌────────────────────────────┐
│附表三                                                  │
├────┬──┬───┬─────────┬──────┤
│進、出港│天數│行為人│漁獲種類及數量    │備註        │
│日期    │    │      │                  │            │
├────┼──┼───┼─────────┼──────┤
│96.02.26│11  │鍾順和│狗母魚約5 噸、沙溜│即起訴書附表│
│   至   │    │顏阿度│約10噸、三目蟹約  │編號3       │
│96.03.09│    │洪盛豐│0.1 噸、白帶魚約2 │            │
│        │    │蘇水泉│噸、小管約0.1 噸、│            │
│        │    │陳樹池│雜魚約4 噸、總計  │            │
│        │    │吳西宗│21.2噸（含冰水）  │            │
└────┴──┴───┴─────────┴──────┘
┌───────────────────────────┐
│附表四                                                │
├─┬──────┬──────────────────┤
│編│犯罪事實    │所犯罪名及宣告刑                    │
│號│            │                                    │
├─┼──────┼──────────────────┤
│１│附表一編號１│鍾順和共同犯走私罪，處有期徒刑肆月，│
│  │            │減為有期徒刑貳月，如附表一編號１所示│
│  │            │之漁獲均沒收。                      │
├─┼──────┼──────────────────┤
│２│附表一編號２│鍾順和共同犯準走私罪，處有期徒刑肆月│
│  │            │，減為有期徒刑貳月，如附表一編號２所│
│  │            │示之漁獲均沒收。                    │
├─┼──────┼──────────────────┤
│３│附表一編號３│鍾順和共同犯準走私罪，處有期徒刑肆月│
│  │            │，如附表一編號３所示之漁獲均沒收。  │
├─┼──────┼──────────────────┤
│４│附表一編號４│鍾順和共同犯準走私罪，處有期徒刑肆月│
│  │            │，如附表一編號４之漁獲均沒收。      │
├─┼──────┼──────────────────┤
│５│附表一編號５│鍾順和共同犯準走私罪，處有期徒刑肆月│
│  │            │，如附表一編號５所示之漁獲均沒收。  │
├─┼──────┼──────────────────┤
│６│附表一編號６│鍾順和共同犯準走私罪，處有期徒刑肆月│
│  │            │，如附表一編號６所示之漁獲均沒收。  │
├─┼──────┼──────────────────┤
│７│附表一編號７│鍾順和共同犯準走私罪，處有期徒刑肆月│
│  │            │，如附表一編號７所示之漁獲均沒收。  │
├─┼──────┼──────────────────┤
│８│附表一編號８│鍾順和共同犯準走私罪，處有期徒刑肆月│
│  │            │，如附表一編號８所示之漁獲均沒收。  │
└─┴──────┴──────────────────┘
┌───────────────────────────┐
│附表五                                                │
├─┬──────┬──────────────────┤
│編│犯罪事實    │所犯罪名及宣告刑                    │
│號│            │                                    │
├─┼──────┼──────────────────┤
│１│附表一編號１│洪盛豐共同犯走私罪，處有期徒刑參月，│
│  │            │減為有期徒刑壹月拾伍日，如附表一編號│
│  │            │１所示之漁獲均沒收。                │
├─┼──────┼──────────────────┤
│２│附表一編號２│洪盛豐共同犯準走私罪，處有期徒刑參月│
│  │            │，減為有期徒刑壹月拾伍日，如附表一編│
│  │            │號２所示之漁獲均沒收。              │
└─┴──────┴──────────────────┘